臺灣臺南地方法院臺南簡易庭民事判決
110年度南國簡字第2號
原      告  許洧峻
被      告  臺南市政府交通局

法定代理人  王銘德
訴訟代理人  韋文梵
            陳俊吏
上列當事人間請求國家賠償事件，本院於110年5月18日言詞辯論終結，判決如下：                    
    主      文
原告之訴駁回。
訴訟費用由原告負擔。
    事實及理由
一、按請求權人依國家賠償法請求損害賠償時，應先以書面向賠
    償義務機關請求之。於賠償義務機關拒絕賠償，或自提出請
    求之日起逾30日不開始協議，或自開始協議之日起逾60日協
    議不成立時，始得提起損害賠償之訴，國家賠償法第10條第
    1項、第11條第1項定有明文。查本件原告已於起訴前以書面
    依國家賠償法第3條第1項規定向被告請求損害賠償，經被告
    於民國110年1月20日拒絕賠償在案，有國家賠償請求書、拒
    絕賠償理由書附卷可參（見本院卷第176、182至188頁），
    是原告對被告提起本件國家賠償訴訟前，已依國家賠償法踐
    行協議先行程序，先予敘明。
二、原告主張：
  (一)原告於109年7月12日17時52分許，騎乘車牌號碼00-00號
      大型重型機車（下稱系爭機車），行經臺南市龍崎區182
      線道往東24.1公里處，左轉進入不知名路口時，壓到鐵板
      及坑洞，導致原告摔車，受有頭部外傷併腦震盪症候群、
      左胸壁挫傷、四肢多處擦傷、右膝蓋鈍傷、右膝蓋十字韌
      帶及右側韌帶受損，並因急性壓力反應造成內分泌失調影
      響呼吸道病變，並需受看護，共計支出醫療費用新臺幣（
      下同）65,882元（內含26日看護費用，每日以1,400元計
      算），並受有眼鏡、鞋子、安全帽損壞之損失10,888元、
      2,410元、14,484元，另系爭機車嚴重毀損，支出修復費
      用286,700元。被告違反道路交通標誌標線號誌設置規則
      （下稱設置規則），未有任何禁止標誌及警告標示，告示
      不得左轉，且該路段由於設計問題，在不能左轉的路段安
      全島有空缺，未設置雙黃線，致由東往西方向之原告難以
      判斷左轉是否違規，另該道路前方有一個十字路口的警告
      標示，且被告沒有於私人道路前設置路面邊線。爰依國家
      賠償法第3條提起本訴，並聲明：被告應給付原告435,392
      元，及自起訴狀繕本送達翌日起至清償日止，按週年利率
      百分之5計算之利息。
三、被告則以：
　(一)原告係騎乘系爭機車沿臺南市龍崎區市道182線（下稱182
      線道路）內側車道東往西方向，行駛至24.1公里附近，違
      規逆向切至對向旁石嘈里檳榔宅2號住宅前無路名之私人
      道路（下稱系爭私人道路），機車車輪壓到該地點地上突
      出的鐵板而摔倒。系爭私人道路與182線道路接界處之路
      口正對向為中央分隔島，並非是分隔島的缺口，該處分隔
      島缺口之右側為產業道路入口，左側為182線道路旁之交
      通桿及山壁，因此該產業道路、系爭私人道路、182線道
      路並非一個十字交岔路口，而是一個Ｔ型路口，並不會造
      成一般用路人誤判為同一路口，故該分隔島缺口之設置並
      無缺失。另因系爭私人道路出口正對向是中央分隔島，而
      非分隔島缺口，用路人由東向西騎乘機車駛至該分隔島缺
      口之Ｔ型路口時僅得迴車，不得先行穿越該分隔島缺口而
      逆向斜切駛入對向車道後，再轉入系爭私人道路，原告自
      行認定系爭私人道路與分隔島缺口為同一交岔路口，顯有
      誤解。
　(二)182線道路24.1公里處附近道路屬彎道線形，被告依據設
      置規則第64條規定，於東向西分隔島缺口前之電桿桿身上
      設置靠右行駛「遵18」標誌，用以告示車輛駕駛人必需靠
      分向設施之右側行駛，並依設置規則第162條規定，設置
      「危3」危險標記。又設置該分隔島缺口係為使雙向來車
      於該處能迴車，被告無須於該分隔島缺口雙向設置禁止左
      轉、迴車標誌。用路人由東向西至該分隔島缺口時僅得右
      轉駛入產業道路，或迴車至對向車道後往回（東）行駛，
      無法左轉，原告如欲進入系爭私人道路，應繼續往西行，
      於下一處中央分隔島缺口迴車後，再由西向東順行至系爭
      私人道路，而非以上述先行穿越分隔島缺口而逆向駛入對
      向車道再轉入系爭私人道路之方式至事發地點。又系爭私
      人道路與182線道路接界處為交岔路口，依設置規則第183
      條規定，得免劃設路面邊線。至於原告所稱之十字路口警
      告標示，係指當下前一個路口為交岔路口。
　(三)系爭私人道路係由龍崎區石嘈里檳榔宅2號住宅之戴維辰
      等人維護之私人道路，該道路之路面鐵板亦係由戴維辰委
      託整地承包商所設置，依道路交通安全規則第143條規定
      ，施工之承包商應先向市區道路主管機關之臺南市政府工
      務局或龍崎區公所申請許可，被告並無許可該道路挖掘或
      整修之權限，亦無設置施工警告標誌之義務。且原告駛入
      系爭私人道路時，當可避免行駛於該道路之突出鐵板上，
      抑或停止前進而不駛入系爭私人道路，如原告本身注意車
      前路面狀況，自可避免發生本件車禍。本件車禍之發生與
      被告開設分隔島缺口、未設置禁止左轉標誌，無相當因果
      關係存在，被告無須就原告之損害負責。
　(四)並聲明：1.原告之訴駁回。2.如受不利判決，願供擔保請
      准宣告免為假執行。
四、得心證之理由：
　(一)按公有公共設施因設置或管理有欠缺，致人民生命、身體
      或財產受損害者，國家應負損害賠償責任，國家賠償法第
      3條第1項明文規定。又所謂公有公共設施，係指國家或地
      方自治團體或其他公法人所有，供公共目的使用之有體物
      或其他物之設備而言；而公有公共設施之管理上有欠缺者
      ，係指公共設施建造後未妥善保管，怠為維修致該物發生
      瑕疵而言。是國家賠償法第3條第1項所規定公有公共設施
      因設置或管理欠缺而生之國家賠償責任，自需以該國家或
      其他公法人對於供公共目的使用或供公務使用之設施負有
      管理維護之義務為前提，始足當之。又損害賠償之債，以
      有損害之發生及有責任原因之事實，並二者之間，有相當
      因果關係為成立要件。故原告所主張損害賠償之債，如不
      合於此項成立要件者，即難謂有損害賠償請求權存在。所
      謂相當因果關係，係指依經驗法則，綜合行為當時所存在
      之一切事實，為客觀之事後審查，認為在一般情形上，有
      此環境，有此行為之同一條件，均發生同一之結果者，則
      該條件即為發生結果之相當條件，行為與結果即有相當之
      因果關係。反之，若在一般情形上，有此同一條件存在，
      而依客觀之審查，認為不必皆發生此結果者，則該條件與
      結果並不相當，不過為偶然之事實而已，其行為與結果間
      即無相當因果關係。是人民依國家賠償法第3條第1項規定
      請求國家賠償時，尚須人民之生命、身體或財產所受之損
      害，與公有公共設施之設置或管理之欠缺，具有相當因果
      關係，始足當之。亦即在公有公共設施因設置或管理有欠
      缺之情況下，依客觀之觀察，通常會發生損害者，即為有
      因果關係，如必不生該等損害或通常亦不生該等損害者，
      則不具有因果關係。
　(二)經查，182線道路24.1公里處路段為一以中央分隔島區隔
      行向、單向各2車道之道路，如由東向西行經該路段，車
      行方向之右（北）側有一無名道路與182線道路之西向車
      道交會，該無名道路出口對面之中央分隔島並設有一處開
      口；持續向西行，車行方向之左（南）側亦有一條無名道
      路（即系爭私人道路）與182線道路之東向車道交會，惟
      系爭私人道路出口處面對中央分隔島，而非中央分隔島之
      開口；換言之，上開中央分隔島之開口並未延伸至系爭私
      人道路之出口，故系爭私人道路僅與182線道路東向車道
      交會並形成一Ｔ字型交岔路口，因182線道路所設置中央分
      隔島之阻隔，無法與西向車道交會等情，有臺南市政府警
      察局歸仁分局所提供之道路交通事故現場圖、現場照片，
      兩造各自提供之現場照片及本院當庭截取之事發路段GOOG
      LEMAP街景圖等在卷可參（見本院卷第125、133、143至16
      1、209、211、215、271、273頁），堪予認定。又原告當
      時之行車路徑，係先沿182線道路由東向西行駛，再穿越
      上述分隔島開口，穿越東向車道駛入原位於其行車方向左
      前方（西南方）之系爭私人道路等情，為兩造所不爭執，
      並有上開道路交通事故現場圖及原告之談話紀錄表可參（
      見本院卷第139、141頁），亦堪認定。而中央分隔島之設
      置目的在於分隔對向車流，禁止對向來車進入；另自道路
      交通安全規則第102條第1項：「汽車行駛至交岔路口，其
      行進、轉彎，應依下列規定：……五、左轉彎時，應距交岔
      路口30公尺前顯示方向燈或手勢，換入內側車道或左轉車
      道，行至『交岔路口中心處』左轉，並不得占用來車道搶先
      左轉。」之規定，可知「於交岔路口左轉」之情形，係指
      欲左轉進入之岔路與原路路面交會，車輛得駛至交會處中
      心轉入岔路之情形。系爭私人道路出口處既面對中央分隔
      島，未與182線道路西向車道交會，則行駛於182線道路西
      向車道之車輛，自應遵守分向設備即該中央分隔島之指示
      ，不得於該處左轉侵入來車車道。是以，原告事發時自18
      2線道路西向車道左偏駛入系爭私人道路之行車路徑，不
      應評價為於交岔路口左轉，而係在未到達路口（此指系爭
      私人道路與182線道東向車道交會形成之Ｔ字型交岔路口）
      ，即先自前方中央分隔島開口處進入對向車道，再左偏駛
      入系爭私人道路，先予說明。事發路段既已設置中央分隔
      島作為分向設施，禁止行駛於182線道道路西向車道之車
      輛進入與系爭私人道路交會之東向道路，且依該路段之實
      際狀況，行駛於西向車道之車輛如於該分隔島缺口進行左
      轉，左轉後所朝向者乃東向車道路旁之山壁，客觀上本存
      有不能左轉之情形，自難認被告負有另行設置禁止左轉警
      告標示之必要。至於上述分隔島之開口，乃供來車迴轉或
      供行駛於該路段東向車道之來車左轉進入前開與西向車道
      交會之無名道路之用，自亦無劃設雙黃線之必要。是依現
      有事證，尚難認被告就該分隔島開口、道路標誌之設置及
      管理存有欠缺。
　(三)再者，自上開現場照片觀之，系爭私人道路路面有數凹凸
      不平處及高低落差，其上部分路面鋪有鐵板；又原告於事
      發後警詢時所陳述之事發經過為：「我騎乘系爭機車沿18
      2線東往西，當時我左轉切至無路名之路壓到地上鐵板摔
      倒」等語（見本院卷第139頁談話紀錄表）。而事發時天
      候晴、募光、視距良好，此有道路交通事故調查表告表可
      參（見本院入第193頁）；是原告駛入系爭私人道路後，
      應可認知該路段存有上開不平整及鋪設鐵板之情形，亦應
      減速慢行，謹慎駕駛，注意週遭路況及障礙，及依道路交
      通規則第94條第3項規定，採取必要之安全措施。是以，
      本件交通事故發生之直接原因，實為原告駕駛系爭機車駛
      入系爭私人道路後，因路面不平，且未即時採取適當安全
      措施，失去平衡摔倒所致。至於原告進入系爭私人道路前
      之行車路線為何，與此交通事故之發生並無影響；蓋依經
      驗法則判斷，縱有其他車輛經由與原告相同的行車路線（
      經過分隔島開口進入東向車道再左偏駛入系爭私人道路）
      ，若其能盡對己保護義務，採取必要之安全措施，仍得以
      避免事故之發生。而原告主張被告有「分隔島有開口、未
      劃設雙黃線、未設置禁止左轉標誌」等公有公共設施因設
      置或管理之欠缺，無非係認被告有防免往來車輛按照原告
      本件行車路線行駛之意；然依上開說明，原告自東向車道
      左偏駛入系爭私人道路的行為，根本與本件交通事故之發
      生無相當因果關係，則不論被告182線道道路上之分隔島
      、交通標誌設置或管理有無欠缺，亦均與原告所受損害不
      具相當因果關係至明。而系爭私人道路並非公有公共設施
      乙節，為原告所不爭執，縱使該私人道路路面不平亦為本
      件交通事故發生原因之一，原告亦不得依國家賠償法之規
      定對被告請求損害賠償。
五、綜上所述，原告未能證明被告就公有公用設施有何設置或管
    理上之欠缺，其所受之損害亦與公有公用設施設置或管理上
    之欠缺無關，則其依國家賠償法第3條第1項規定，主張被告
    應賠償435,392元及利息云云，即非有據，應予駁回。原告
    之請求既無理由，則其主張損害項目及金額部分，自無庸再
    為審究。另原告於本院言詞辯論終結後，具狀追加請求部分
    ，由本院另以裁定駁回之，附此敘明。
六、本件事證已臻明確，兩造其餘攻擊防禦方法，核與判決結果
    不生影響，爰不予逐一論述，併此敘明。
七、訴訟費用負擔之依據：民事訴訟法第78條。
中　　華　　民　　國　　110 　年　　6 　　月　　1 　　日
                  臺南簡易庭  法  官  張玉萱
以上正本係照原本作成。
如不服本判決，應於送達後20日內，向本院提出上訴狀並表明上
訴理由，如於本判決宣示後送達前提起上訴者，應於判決送達後
20日內補提上訴理由書（須附繕本），如委任律師提起上訴者，
應一併繳納上訴審裁判費。
中　　華　　民　　國　　110 　年　　6 　　月　　2 　　日
                              書記官  鄭伊汝